臺灣高雄地方法院刑事判決　　　　　　　　　　　　　九十二年度訴字第四０二號
　　公　訴　人　臺灣高雄地方法院檢察署檢察官
　　被　　　告　丁○○
　　指定辯護人　乙○○律師
右被告因偽造貨幣等案件，檢察官提起公訴（九十年度偵字第一九九五九號），本院
判局如左：
    主  文
丁○○共同連續行使偽造通用紙幣，未遂，處有期徒刑壹年陸月。
扣案之偽造新臺幣壹仟元紙幣伍拾張（ＧＰ五八四四五三ＹＣ貳張、ＣＭ一二０八六
０ＶＪ玖張、ＣＭ０二一八六０ＶＪ貳張、ＥＬ一三二七三四ＸＣ參張、ＪＮ八八九
九八七ＵＨ伍張、ＥＪ三八三三五九ＭＶ壹張、ＪＭ五七三八五九ＶＥ伍張、ＡＬ六
一五七九九ＹＧ貳拾張、ＡＬ七五五七九九ＹＧ參張）均沒收。
    事  實
一、丁○○明知壬○○（發佈通緝中，俟緝獲後，另行審結）於民國九十年九月七日
    晚上十時許，在高雄市左營區○○○路一四一號弈卉企業公司內，所交付之新版
    面額新臺幣（下同）一千元紙鈔五十張係偽造之紙幣（ＧＰ五八四四五三ＹＣ二
    張、ＣＭ一二０八六０ＶＪ九張、ＣＭ０二一八六０ＶＪ二張、ＥＬ一三二七三
    四ＸＣ三張、ＪＮ八八九九八七ＵＨ五張、ＥＪ三八三三五九ＭＶ一張、ＪＭ五
    七三八五九ＶＥ五張、ＡＬ六一五七九九ＹＧ二十張、ＡＬ七五五七九九ＹＧ三
    張），竟與壬○○基於共同行使偽造紙幣之犯意聯絡，以二百元之代價，受壬○○委託，持該五十張偽造之紙幣，前往榮民總醫院旁之宏達加油站前，將該五十
    張偽造之紙幣交予壬○○已事先聯絡之某不詳姓名之人，以償還債務，惟因該人
    數錢之際即察覺有異，除拒絕收受，將該五十張偽造通用紙幣交還丁○○外，復
    撥打電話請其不詳姓名之友人到場，丁○○見事跡敗露，亦取回該批紙鈔後，隨
    即騎乘機車迅速離開現場，而未得逞。旋丁○○復承前揭行使偽造通用紙幣之犯
    意，於翌（八）日凌晨零時三十分許，持該批偽鈔，至高雄市左營區○○○路三
    十一號之界揚超商內，取其中一張仟元紙鈔，向店員丙○○行使，然仍經丙○○
    當場以驗鈔筆測出偽鈔而退還後，丁○○為避免店員報警，遂假意請求店員丙○○再驗其餘之四十九張偽鈔，經告知均為偽鈔後，始將該批偽鈔取回。嗣於九十
    年九月八日下午六時三十分許，壬○○（於警詢中冒用甲○○名義應訊）前往奕
    卉企業有限公司，欲向丁○○取回該五十張偽造紙鈔時，為警據報而前往現場查
    緝，丁○○則趁機跑向二樓，復將該批偽鈔棄置在二樓冰箱旁，然仍由從後跟隨
    而來之警員當場查獲，並扣得該五十張偽造一千元紙鈔。
二、案經高雄市政府警察局左營分局移送臺灣高雄地方法院檢察署檢察官偵查起訴。
    理  由
一、訊據被告丁○○對其於右揭時、地，受壬○○之託，將扣案之偽造仟元紙鈔五十
    張，交予某不詳姓名之男子，並自壬○○處取得二百元等事實固坦承不諱，惟矢
    口否認有何行使偽造通用紙幣之犯行，並辯稱：伊原本不知道該五十張仟元紙鈔
    是偽造的，直到伊請超商店員查驗後才知道，該二百元是伊向壬○○借來要加油
    云云。另辯護人並以：若被告知悉該五十張仟元紙鈔係偽造，當無再請界揚超商
    店員丙○○幫忙檢驗之理云云。
二、經查：
（一）右揭事實，業據被告丁○○於警詢中供承：該五十張仟元紙鈔是「傑哥」（即
      壬○○）於九十年九月七日晚上十時許，在高雄市左營區○○○路一四一號之
      弈卉企業公司內交給伊，要伊幫忙拿到榮民總醫院旁之宏達加油站前還給某不
      詳姓名之人，並拿二百元給伊作為代價，伊到宏達加油站後，有一位男子駕車
      前來，詢問伊是否為「阿傑」的朋友，伊就將該五十張仟元紙鈔交給該男子，
      該男子表示金額有差，並將紙鈔還給伊，伊覺得情況不對等語；又於偵訊中自
      承：（問：壬○○為何不自己還錢？）伊為了賺二百元才替他（指壬○○）還
      等語無訛（見九十年九月八日警詢筆錄、九十年九月九日偵訊筆錄）。另證人
      即查獲之警員庚○○於本院審理時亦到庭具結證稱：伊接獲通報表示查獲地點
      有從事偽鈔買賣，伊到達後，向丁○○表示有人檢舉該處有人從事偽鈔買賣，
      丁○○聽聞後，即轉身往樓上跑，伊跟在後面往樓上追，伊看見丁○○將口袋
      內之偽鈔拿出來，丟在冰箱旁邊，伊馬上拍照存證，當時自稱甲○○（即壬○○）之人亦在場等語（見本院九十三年四月九日審理筆錄）。又被告於九十年
      九月八日凌晨零時三十分許，持偽造紙鈔，前往高雄市左營區○○○路三十一
      號之界揚超商內，請店員丙○○幫忙檢驗確認一節，亦經證人丙○○於警詢中
      證述無訛，復於本院訊問時結證稱：（問：九十年九月八日凌晨零時三十分許
      ，是否有一人持鈔票請你幫忙檢驗真偽？）是，該人到超商購買東西，之後拿
      一張千元大鈔來付帳，伊當場檢驗之後告訴他那是假鈔，他就又拿一疊千元紙
      鈔出來要伊幫他檢驗真假，伊確認他拿出來的紙鈔都是假鈔等語（見本院九十
      二年三月十七日訊問筆錄）。並有扣案之偽造仟元紙鈔五十張可稽，又該五十
      張仟元紙鈔（ＧＰ五八四四五三ＹＣ二張、ＣＭ一二０八六０ＶＪ九張、ＣＭ
      ０二一八六０ＶＪ二張、ＥＬ一三二七三四ＸＣ三張、ＪＮ八八九九八七ＵＨ
      五張、ＥＪ三八三三五九ＭＶ一張、ＪＭ五七三八五九ＶＥ五張、ＡＬ六一五
      七九九ＹＧ二十張、ＡＬ七五五七九九ＹＧ三張）經送鑑定結果，認均以彩色
      噴墨方式仿印、無隱藏字及凹版印紋凸起效果、紙質與真鈔不同、無水印、安
      全線以燙印箔膜（含面額數字）方式仿鈔券正面五段裸露部分無折光變色效果
      、左下角之「１０００」面額數字無折光變色反應，均屬偽造等情，亦有中央
      銀行發行局九十年十月十八日（九０）台央發字第０三００五三九六九號函一
      紙附卷可憑。
（二）被告丁○○雖辯稱上情，另辯護人固以前揭情詞為被告辯護。然１、被告丁○○受壬○○委託，而將該五十張仟元紙鈔交予該男子，並因此獲取二百元之利
      益一節，業據被告丁○○於警詢及偵訊中供承明確，已如前述。是被告於本院
      訊問時，翻異前詞，改稱該二百元是伊向壬○○所借云云，顯不足採。２、該
      五十張偽造仟元紙鈔具有無隱藏字及凹版印紋凸起效果、紙質與真鈔不同、安
      全線正面五段裸露部分無折光變色效果、左下角之「１０００」面額數字無折
      光變色反應等，已如前述，又此等均係可由外觀、觸摸即可辨識與真鈔不同之
      明顯特徵，而被告丁○○自壬○○收受該五十張偽造紙鈔時，該五十張偽造紙
      鈔並未另以袋子包裝一節，亦經被告自承屬實（見本院九十二年七月十四日訊
      問筆錄），是被告丁○○當時壬○○收受時，既直接接觸該五十張偽造紙鈔，
      自應可辨識該批紙幣應係偽鈔。況被告丁○○於本院審訊中亦供承：伊向該男
      子表示那些錢是壬○○要還他的該男子數錢數到一半就將錢還給伊，表示數目
      不對，伊覺得那些錢可能是偽鈔，且當時伊聞到那些錢有香水味道，與一般真
      鈔不一樣等語（見本院九十三年三月十九日審理筆錄），足見被丁○○知悉該
      批紙鈔係偽造一節，應可認定。３、又查獲當時，被告丁○○聽聞證人庚○○
      警員表示因據報有人在現場從事偽鈔交易時，被告丁○○即轉身跑上二樓，並
      即刻將其口袋內之偽鈔取出，丟棄在冰箱旁一節，業如前述，益徵被告丁○○
      確實因行使偽造通用紙幣，遇警調查，始畏罪逃離，並將該五十張偽造紙鈔丟
      棄在冰箱旁，企圖脫免罪責甚明。４、另被告及辯護人固請求傳訊證人己○○
      、辛○○，以證明壬○○交予被告丁○○之情形。然本院依被告提供之地址，
      傳、拘證人己○○、辛○○，均無所獲，有送達回證、高雄市政府警察局苓雅
      分局函各二份在卷可稽，而被告及辯護人復無法提供該二位證人之年籍資料及
      其他地址，以供傳喚，是本院認應已無再行傳訊之必要。
（三）綜上所述，本案事證已臻明確，被告丁○○所辯，顯係避就之詞，殊無足採，
      其犯行洵堪認定。
三、按中央銀行所發行之新臺幣券，經政府訂為法定貨幣，具有強制流通性質，自屬
    刑法上所稱之通用紙幣（最高法院二十八年上字第八九六號判例、院字第一五０
    二號解釋參照）。是核被告丁○○所為，係犯刑法第一百九十六條第一項、第三
    項之行使偽造通用紙幣未遂罪。被告丁○○先後二次行使偽造通用紙幣未遂之行
    為，時間緊接，犯罪構成要件相同，顯係基於概括之犯意為之，為連續犯，應論
    以一罪。又被告丁○○將該五十張偽造紙鈔交予該不詳姓名之男子，及持其中一
    張偽鈔向店員丙○○行使，著手於行使偽造通用紙幣行為之實行，惟經該男子及
    丙○○當場察覺有異而未得逞，均為未遂犯，應依刑法第二十六條前段規定，減
    輕其刑。被告丁○○就上開行使偽造通用紙幣之犯行，與壬○○間，有犯意之聯
    絡及行為之分擔，為共同正犯。又被告丁○○持向店員丙○○行使之行為，雖未
    據起訴，然與前揭起訴部分，有連續犯之裁判上一罪關係，依審判不可分原則，
    本院自應一併加以審理。爰審酌被告丁○○行使偽造通用紙幣，助長印製偽鈔之
    氣焰，情節非輕，惟念該偽造紙鈔未及流通於交易市場，對社會金融尚未產生實
    際之危害等一切情狀，量處如主文所示之刑。扣案之偽造面額壹仟元通用紙幣五
    十張，均依刑法第二百條規定宣告沒收。
據上論斷，應依刑事訴訟法第二百九十九條第一項前段、刑法第二十八條、第五十六
條、第一百九十六條第一項、第三項、第二百條、第二十六條前段，罰金罰鍰提高標
準條例第一條前段，判決如主文。
本案經檢察官戊○○到庭執行職務。
中      華      民      國     九十三     年    四     月     二十三    日
                           臺灣高雄地方法院刑事第五庭
                                   審判長法官    李政庭
                                         法官    何秀燕
                                         法官    蘇雅慧
右正本證明與原本無異。
如不服本判決，應於判決送達後十日內，向本院提出上訴狀。
                                       書記官    林誠桂
中      華      民      國     九十三     年    四     月     二十三    日
附錄本案判決論罪科刑法條全文：
中華民國刑法第一百九十六條
    行使偽造、變造之通用貨幣、紙幣、銀行券，或意圖供行使之用而收集或交付於
人者，處三年以上十年以下有期徒刑，得併科五千元以下罰金。
    收受後方知為偽造、變造之通用貨幣、紙幣、銀行券而仍行使，或意圖供行使之
用而交付於人者，處五百元以下罰金。
第一項之未遂犯罰之。
